臺北高等行政法院判決
　　　　　　　　　　　　　　　　　　96年度訴字第00696號
　　　　　　　　　　　　　　　.
原　　　告　光發鍍金股份有限公司
代　表　人　甲○○董事長）住.
訴訟代理人　郭士功律師
　　　　　　葉維惇（會計師）住臺北市○○路○段7號68樓
複 代理 人　黃彥賓（會計師）住同上
被　　　告　財政部臺灣省北區國稅局
代　表　人　陳文宗（局長）
訴訟代理人　丁○○
　　　　　　戊○○○
　　　　　　乙○○
上列當事人間因營利事業所得稅事件，原告不服財政部中華民國
95年12月15日台財訴字第09500476820 號訴願決定（案號：第00
000000號），提起行政訴訟，本院判決如下：
    主  文
原告之訴駁回。
訴訟費用由原告負擔。
    事  實
一、事實概要：原告為金屬品表面電鍍、板金、烤漆製造業者，
    民國（下同）88年度營利事業所得稅結算申報，原列報營業
    費用－佣金支出新臺幣（下同）62,070,000元、研究與發展
    支出23,874,244元及可抵減稅額4,774,849 元，被告初查認
    ：(一)有關佣金支出部分依會計師簽證報告系爭支出係支付國
    外經銷商之商品仲介費用，又原告係從事國內加工業，顯無
    支付國外佣金之理由，且未能提示仲介事實之佐證資料供核
    不予認列，核定佣金支出0 元；(二)有關研究與發展支出及可
    抵減稅額部分，因原告未能提示研究計畫及紀錄或報告等相
    關證明文件供核，乃否准認列，核定研究與發展支出及可抵
    減稅額均為0 元，合計補徵營利事業所得稅額20,633,908元
    。原告不服，申請復查，經被告以95年6 月8 日北區國稅法
    一字第0950012359號復查決定書（下稱原處分）駁回，原告
    猶有未服，提起訴願亦遭決定駁回，遂提起本件行政訴訟。
二、兩造聲明：
（一）原告聲明：
  １、訴願決定及原處分均撤銷。
  ２、訴訟費用由被告負擔。
（二）被告聲明：
  １、駁回原告之訴。
  ２、訴訟費用由原告負擔。
三、兩造陳述：
（一）原告主張之理由：
  １、關於佣金支出部分：
 （1）按「佣金支出：一、佣金或手續費支出，其立有契約者，
      應與契約之約定相核對，其超出部分應予剔除。…五、佣
      金支出之原始憑證如下：…（四）支付國外代理商或代銷
      商之佣金，應提示雙方簽訂之合約；已辦理結匯者，應提
      示結匯銀行書明匯款人及國外受款人姓名（名稱）、地址
      、結匯金額、日期等之結匯證明；未辦結匯者，應提示銀
      行匯付或轉付之證明文件。…」為行為時營利事業所得稅
      查核準則（下稱查核準則）第92條所規定。
 （2）原告自83年度起業務開始全面性轉型，由早期僅為射出廠
      及沖壓廠從事外觀電鍍加工之傳統加工業，轉變為各類電
      子資訊產品外殼之電磁波防制干擾處理（EMI 電鍍）之專
      業電鍍加工廠商，以為國際電子資訊產品大廠（例如Comp
      aq、Dell等）之國內OEM 代工廠商（例如宏碁、大眾、英
      業達、仁寶、廣達、倫飛、華宇、神達等）提供NOTEBOOK
      外殼EMI 電鍍加工之服務，而成為國內OEM 廠商之協力廠
      商。因原告轉型初期國際知名度尚屬不高，為能順利推展
      新製程及成為國際電子資訊產品大廠在國內OEM 廠商之指
      定協力廠商，乃自83年度起與香港YIK CHEONG INTERNATI
      ONAL LIMITED（下稱YIK 公司）簽訂仲介合約，由YIK 公
      司代為引介原告予國際電子資訊產品大廠，再由前揭國際
      電子資訊產品大廠指示其國內OEM 廠商，將其代工之產品
      交由原告從事EMI 電鍍加工，原告依約則須按YIK 公司所
      引介之銷售額支付仲介佣金，故所付佣金金額多有尾數，
      自無捏造仲介事實之可能性，蓋若為虛偽之交易則該支付
      款項應為大金額之整數（如百萬、千萬），焉有支付尾數
      之理，益證原告確有支付佣金之事實。
 （3）又原告在YIK 公司之引介下，已正式成為主要國際資訊產
      品大廠指定之多家國內知名電子資訊產品廠商之協力廠商
      ，不僅增加新客戶，且年營業額自83年度起逐年成長，85
      至88年每一年度更達7 至8 億元之成長高峰，是YIK 公司
      對原告業務經營及客戶推廣實有莫大之貢獻。且原告對於
      YIK 公司提供上開仲介勞務之佣金，由支付YIK 公司佣金
      之外匯證明文件可稽，而該仲介佣金之匯付金額均與契約
      約定相符，並已實際支付，另原告並提出YIK 公司自83年
      度起提供之國內OEM 廠商名單及擬生產之機種型號等商情
      資訊往來文件、原告歷年營業收入分析表及客戶異動明細
      表、各年度與國內OEM 代工廠商之交易金額統計表及88年
      度佣金計算總表等為憑，則依行為時查核準則第92條規定
      ，實應准許核實認定，方屬適法。
 （4）詎訴願決定僅以函請遠東貿易服務中心駐香港辦事處查復
      無全名相符之登記紀錄，據認原告主張核不足採，實嫌率
      斷。蓋因函請經濟部國際貿易局查證時間係為現今，距系
      爭佣金支出時點，概約9 年之遙，實無法代表系爭年度之
      事實，自難認定被告爰用現今調查事證推論87年度之系爭
      事實為真實，此觀最高行政法院（89年7 月1 日改制前為
      行政法院）39年判字第2 號判例要旨自明，殆無疑義。又
      YIK 公司係註冊登記於Samoa 地區，並於94年2 月15日解
      散，此有Samoa International Fina nce Authority函文
      可稽。若YIK 公司並未確實存在，豈有解散登記之紀錄，
      而原告又如何能將佣金款項匯入其開立之銀行帳戶，此即
      證明YIK 公司確係存在。如僅以原告將佣金匯入香港地區
      支付與YIK 公司，即認YIK 公司必定註冊登記於港澳地區
      ，進而函查遠東貿易服務中心駐香港辦事處，無異係緣木
      求魚，實與真實事實不符，要難謂合。
  ２、關於研究與發展支出及可抵減稅額部分：
 （1）按「為促進產業升級需要，公司得在下列用途項下支出金
      額百分之五至百分之二十限度內，抵減當年度應納營利事
      業所得稅額；當年度不足抵減時，得在以後四年度內抵減
      之：…三、投資於研究與發展、人才培訓及建立國際品牌
      形象之支出。」、「本辦法所稱研究與發展之支出，包括
      公司為研究新產品、改進生產技術、改進提供勞務技術及
      改善製程所支出之下列費用：一、研究發展單位專業研究
      人員之薪資。二、生產單位改進生產技術或提供勞務技術
      之費用。三、具有完整進領料紀錄，並能與研究計畫及紀
      錄或報告相互勾稽，供研究發展單位研究用消耗性器材、
      原材料及樣品之費用。…五、專供研究發展單位用建築物
      之折舊費用或租金。…」、「壹、一、研究發展單位專業
      研究人員之薪資：認定原則一、研究發展單位係指專門從
      事研究新產品或新技術、改進生產技術、改進提供勞務技
      術及改善製程之單位而言，其名稱、組織層級及數量不限
      。查核時應就公司申報所檢附之證明文件，查明是否屬研
      究與發展之範圍，作為認定之依據。」及「為能配合國稅
      局審查時徵納雙方會更簡化與方便，公司申報是項投資抵
      減，應擬具公司處理公元兩千年資訊年序問題（以下簡稱
      Y2K ）改善計畫，計畫內容應包括執行期間、經費需求、
      計畫主持人及計畫成員（區分專門處理人員及兼辦處理人
      員）、實施方法及流程、設備需求（包含現有即將汰換硬
      體設備、軟體設備、零組件等）、外聘顧問人員及費用、
      委外服務費用（包含稽核、更新、開發及測試等支出）。
      」分別為行為時促進產業升級條例第6 條第1 項第3 款、
      行政院88年3 月17日發布；施行期間自88年1 月1 日起至
      88年12月31日止；89年3 月24日廢止之「公司研究與發展
      人才培訓及建立國際品牌形象支出適用投資抵減辦法」（
      下稱行為時投資抵減辦法）第2 條、財政部89年4 月21日
      台財稅字第0890453102號函發布之「公司研究與發展人才
      培訓及建立國際品牌形象支出適用投資抵減辦法審查要點
      」（下稱89年投資抵減辦法審查要點）附表項目壹、一、
      認定原則一及「公司處理公元兩千年資訊年序問題之支出
      適用投資抵減作業要點」（下稱Y2K 作業要點）之相關注
      意事項說明所明定。
 （2）原告於申報該年度營利事業所得稅時，已有公司組織圖、
      研究人員名冊、產品開發計畫及研究成果報告等資料可稽
      ，揆諸首揭投資抵減辦法規定，即無不合。訴願決定逕以
      「貳、研究與發展支出及可抵減稅額：四、…次查：（一
      ）模具研發部分：…等，為配合被電鍍物品之外型及客戶
      指定噴塗範圍，先行組合、補強、修正、測試製模及委外
      修模…尚難核認係屬研究發展之範圍。（二）化學研發部
      分：…實驗結果…核亦非屬研究發展之範圍。（三）Y2K
      部分：訴願人迄未依首揭規定提示…無法符合Y2K 之證明
      文件等供核。」為由，否准研究發展支出23,874,244元（
      包括專業研究人員薪資2,769,149 元、模具研發原材料18
      ,254,586元、化學研發原材料155,198 元、研發單位建築
      物折舊207,506 元及Y2K 薪資軟硬體費用2,202,196 元）
      及適用投資抵減4,774,849 元，要難謂合，分述如后：
    模具研發部分：
    A.公司為研究新產品所發生之「供研究發展單位研究用消耗
      性器材、原材料及樣品之費用」屬研究發展投資抵減適用
      項目，行為時投資抵減辦法第2 條定有明文。另「壹、研
      究與發展支出：認定原則三、研究新產品事實之認定：…
      （三）研究新產品階段中所發生之測試如屬原形開發之設
      計、檢討、功能、安全及耐久性等測試…應屬研究與發展
      之範圍。…（五）研究新產品階段中為符合國外相關單位
      之認證要求所支出之測試費用，得核實認定適用投資抵減
      ；…」復分別為「89年投資抵減辦法審查要點」附表項目
      壹、認定原則三之（三）、（五）所明定。
    B.目前各類電子資訊產品（例如筆記型電腦、手機、PDA 等
      ）開發有內部線路接觸之導通性，以及外部電磁波干擾（
      即EMI ）之問題，原告需依各類電子資訊產品機殼之規格
      、型式、功能等特性，不斷研究測試各種可能屏蔽情形之
      導電（須克服某部分要導電，某部分不導電之問題）及所
      能產生之電磁波防制效果，以開發最適屏蔽效果之原型模
      具。研究測試過程中如發現無法達到預期效果並通過EMI
      測試時，必須變更原型模具設計，反覆實驗、修改直至經
      FCC （美國聯邦通信委員會）認證通過EMI 測試。是以，
      原告投入之模具支出，係為開發最適屏蔽效果之原型模具
      ，俾使各類電子資訊產品能夠經FCC 認證通過EMI 測試之
      研究過程所發生，符合上開「89年投資抵減辦法審查要點
      」附表項目壹、認定原則三之（三）、（五）規定，而有
      別於客戶根據原告所開發之原型模具自行發包製作以供電
      鍍量產使用之模具，而原告就此，已檢附公司組織圖、模
      具研發流程圖、年度模具研發計畫書、研發用模具支出明
      細表併附1 至2 月份請、訂、驗收單據及統一發票、1 至
      2 月份模具研發紀錄為證，實應准許適用投資抵減稅額之
      優惠。惟訴願決定未查上情，逕以「…其中之模具研發紀
      錄係依客戶要求進行補強、修正、測試製模或委外修模，
      」為由否准認列，顯係未究明上開實情而滋生之誤解，難
      謂於法有合，應予撤銷。至於原列報模具研發支出中有無
      法與研發紀錄勾稽者，共計822,136 元（詳如卷附第62、
      63、64頁之模具明細表標示部分），因時日已久相關紀錄
      查對不易致未能與研發紀錄核對，被告否准認定適用投資
      抵減，原告不再爭執。
    化學研發部分：
      原告為解決各類電子資訊產品之內部線路接觸導通性以及
      外部電磁波干擾之問題，除需研發最適屏蔽效果之原型模
      具外，並另需從事產品製程設計及化學原料配方之研究，
      以進一步提昇核心技術能力及產品競爭力。原告88年度從
      事之化學研發，計有「玻璃材質無電解銀電鍍」、「無電
      解鈷鍍液」及「半光澤無電解鎳鍍膜」等3 項，並備有詳
      實之研究計畫及紀錄，符合行為時投資抵減辦法第2 條所
      定「研究新產品、改進生產技術、改進提供勞務技術及改
      善製程」之獎勵範圍，且已檢附88年度化學研發計畫一覽
      表併附「玻璃材質無電解銀電鍍」研究計畫及紀錄、原材
      料耗用明細表併附1 至2 月份請、訂、驗收單據及統一發
      票等件為證，亦應准許適用投資抵減稅額之優惠。惟訴願
      決定亦未審上情，竟以「…化學研發紀錄係教育訓練教材
      ，尚無具體研發目標及需求，核非屬研究發展範圍」為由
      ，刻意忽略原告所提示之資料，顯與行政程序法第9 條「
      行政機關就該管行政程序，應於當事人有利及不利之情形
      ，一律注意。」之規定有所違背，要難謂合，應予撤銷。
      至於購入之原材料中有29,915元因時日已久，相關紀錄查
      對不易致未能與研發紀錄核對，原告同意不適用投資抵減
      。
    處理Y2K 經費部分：
    A.按「自行處理：投資抵減經費項目：薪資：支出內容及認
      列原則：一、專門處理公元兩千年資訊年序問題（以下簡
      稱Y2K ）人員之薪資。」、「自行處理：投資抵減經費項
      目：硬體設備購置成本：支出內容及認列原則：一、專門
      處理Y2K 問題重新購置之下列生產或提供勞務機器設備，
      但以汰換原有無法符合Y2K 之設備為限。（一）個人電腦
      。（二）工作站。（三）主機或伺服器。（四）中央控制
      台。（五）與日期有關之嵌入式積體電路機具。（六）其
      他相關機器設備。」及「自行處理：投資抵減經費項目：
      軟體購置成本：支出內容及認列原則：專門處理Y2K 問題
      重新購置之下列生產或提供勞務所需之軟體，但以汰換原
      有無法符合Y2K 之軟體為限（應用系統開發工具及Y2K 系
      統轉換或測試工具不受但書規定限制）：一、作業系統。
      二、資料庫。三、應用系統開發工具。四、Y2K 系統轉換
      或測試工具。五、主機或伺服器相關軟體（例如效率調和
      軟體、安全管制軟體等）。六、其他相關軟體。」分別為
      「Y2K 作業要點」附表自行處理項下對薪資、硬體設備購
      置成本及軟體購置成本之支出內容及認列原則所規定。
    B.本件原告為處理公元兩千年資訊年序問題，而於88年度發
      生專門處理Y2K 問題人員之薪資285,609 元及重新購置供
      生產或提供勞務所需之軟硬體2,202,196 元，核與前揭「
      Y2K 作業要點」薪資及軟硬體支出內容及認列原則之規定
      並無不符，且原告於辦理當年度營利事業所得稅申報時，
      已依規定格式檢附相關Y2K 專責處理人員名單及工作日誌
      、處理Y2K 問題會議紀錄、Y2K 處理狀況追蹤表及軟硬體
      供應商出具之證明書以及汰換軟硬體合約書供查，向被告
      申報抵減營利事業所得稅，自應准予適用投資抵減；惟訴
      願決定未審上情逕以「Y2K 部分：訴願人迄未依首揭規定
      提示Y2K 之改善計畫…無法符合Y2K 之證明文件等供核」
      為由否准認列，顯忽略原告所提示資料之情，與行政程序
      法第9 條之規定有違，殊有未洽，應予撤銷。
  ３、本件被告未究明系爭YIK 公司提供仲介勞務及佣金支付之
      事實，亦昧於相關研發計畫及紀錄資料，逕以上期核定調
      整情形，遽作該年度事實認定之依據，實與行為時查核準
      則第92條、行為時投資抵減辦法第2 條及「89年投資抵減
      辦法審查要點」附表項目壹、認定原則三之（三）、（五
      ）之規定難謂有合，更背離最高行政法院61年判字第70號
      判例「認定事實，須憑證據，不得出於臆測」所揭證據法
      則。
（二）被告主張之理由：
  １、佣金支出部分：
 （1）按「營利事業所得之計算，以其本年度收入總額減除各項
      成本費用、損失及稅捐後之純益額為所得額。」為行為時
      所得稅法第24條第1 項所明定。次按「費用及損失，未經
      取得原始憑證，或經取得而記載事項不符者，不予認定。
      」「佣金支出：一、佣金或手續費支出，其立有契約者，
      應與契約之約定相核對，其超出部分應予剔除。…五、佣
      金支出之原始憑證如下：…（四）支付國外代理商或代銷
      商之佣金，應提示雙方簽訂之合約。已辦理結匯者，應提
      示結匯銀行書明匯款人及國外受款人姓名（名稱）、地址
      、結匯金額、日期等之結匯證明；未辦結匯者，應提示銀
      行匯付或轉付之證明文件。以票匯方式匯付者，應提示收
      款人確已實際收到該票匯款項或存入其帳戶之證明憑予認
      定。非屬代理商或代銷商，無法提示合約者，應於往來函
      電或信用狀載明給付佣金之約定事項。」分別為查核準則
      第67條第1 項及第92條第1 款、第5 款第4 目所規定。
 （2）原告88年度營利事業所得稅結算申報，列報佣金支出62,
      070,000 元，被告初查以依會計師簽證報告系爭支出係支
      付國外經銷商之商品仲介費用，又原告係從事國內加工業
      ，顯無支付國外佣金之理由，且未能提示仲介事實之佐證
      資料供核不予認列，核定佣金支出0 元。原告不服，以其
      已提示支付香港YIK 公司佣金之相關證明文件為由，申請
      復查云云。經被告重為查核，復查時調查局以原告提示香
      港YIK 公司製作之90年簡易損益表上所載之中英文名稱及
      公司地址，函請經濟部國際貿易局查詢YIK 公司於港澳地
      區之設籍資料，經其委請遠東貿易服務中心駐香港辦事處
      查覆略以，與益昌國際有限公司（YIK CHEONGINTERNATIO
      NAL LTD.）中文公司名稱完全相符，但英文公司不相同者
      共有兩家；又英文公司名稱YIK CHEONGINTERN ATIONAL
      LTD.者，並無全名相符之公司登記紀錄等語，有遠東貿易
      服務中心駐香港辦事處95年4 月12日港經發字第09500603
      960 號函影本附原處分卷可稽，原處分據此並審核原告提
      示之佣金合約、出口結匯證實書及佣金往來憑證等資料後
      ，認原告之主張不足採為由，駁回其復查之申請。
 （3）按「當事人主張事實須負舉證責任。倘其所提出之證據不
      足為其主張事實之證明，自不能認其主張之事實為真實。
      」最高行政法院36年著有判字第16號判例可資參照。是香
      港既無YIK 公司註冊及商業登記之紀錄，原告主張其確有
      支付系爭佣金云云，顯無足採。另法務部調查局北部地區
      機動工作組（下稱調查局北機組）於95年1 月17日搜索原
      告，並先後於同年月17日及20日約談其實際負責人江振豐
      及會計江淑惠2 人到案，江氏兄妹雖均否認有以虛假公司
      名義虛報佣金支出浮報費用情節，惟江振豐對於原告支付
      佣金對象－香港YIK 公司公司之負責人、地址、相關連繫
      方式、合約署名及仲介談定過程皆語焉不詳，甚至實際上
      有無香港YIK 公司亦無法確定，僅表明係透過已故香港人
      常光宇之引介，而取得國際大廠如戴爾公司之相關商機並
      支付佣金。又調查局北機組另約談原告之銷貨廠商及美國
      戴爾電腦股份有限公司臺灣辦事處（均曾於91年間曾出具
      說明書證明原告確由香港商YIK 公司引介），原告之銷貨
      廠商均表示其出具說明書證明原告確由香港商YIK 公司引
      介乙節，乃係應江振豐之請託所為，且未曾聽聞YIK 公司
      ；而美商戴爾電腦公司則表示其委託在臺之代工廠商（如
      仁寶等），有關防電磁波干擾技術並未指定由原告施作，
      不曾與YIK 公司有任何往來，且未曾出具經香港商YIK 公
      司引介而交原告處理承作防電磁波干擾電鍍之業務等情。
      另經濟部國際貿易局函請駐港單位查證結果，確認香港、
      九龍、新界等地並無YIK 公司之註冊及商業登記紀錄。綜
      上所述，原告主張各節核不足採。
  ２、研究與發展支出及可抵減稅額部分：
 （1）按「為促進產業升級需要，公司得在下列用途項下支出金
      額百分之五至百分之二十限度內，抵減當年度應納營利事
      業所得稅額；當年度不足抵減時，得在以後四年度內抵減
      之：…三、投資於研究與發展、人才培訓及建立國際品牌
      形象之支出。」「前項投資抵減，其每一年度得抵減總額
      ，以不超過該公司當年度應納營利事業所得稅額百分之五
      十為限。但最後年度抵減金額，不在此限。」分別為行為
      時促進產業升級條例第6 條第1 項第3 款及第2 項所明定
      。次按「本辦法所稱研究與發展之支出，包括公司為研究
      新產品、改進生產技術、改進提供勞務技術及改善製程所
      支出之下列費用：一、研究發展單位專業研究人員之薪資
      。…三、具有完整進領料紀錄，並能與研究計畫及紀錄或
      報告相互勾稽，供研究發展單位研究用消耗性器材、原材
      料及樣品之費用。四、專供研究發展單位研究用儀器設備
      或研究用應用軟體之購置成本。五、專供研究發展單位用
      建築物之折舊費用或租金。…九、其他經中央目的事業主
      管機關及財政部專案認定屬研究與發展之支出。」為行為
      時投資抵減辦法第2 條第1 款、第3 款至第5 款及第9 款
      所規定。又「壹、研究與發展支出：認定原則：一、研究
      與發展支出係指公司為研究新產品、改進生產技術、改進
      提供勞務技術及改善製程所支出之費用。二、公司從事研
      究與發展需研提具體研究計畫，稅捐稽徵機關於查核時，
      應就公司檢附之證明文件，核實認定是否屬研究與發展範
      圍，尚不以有無研發成果為認定之依據。」、「壹、研究
      與發展支出：應減附之證明文件：一、研究計畫及紀錄或
      研究計畫及報告。…四、其他證明文件。」分別為89年投
      資抵減辦法審查要點附表項目壹、認定原則一、二及應檢
      附證明文件一、四所規定。再按「自行處理：投資抵減經
      費項目：薪資：應檢附之證明文件：二、處理Y2K 人員工
      作日誌或相關證明文件（應註明辦理事項及處理時間）。
      」、「自行處理：投資抵減經費項目：硬體設備購置成本
      ：應檢附之證明文件：一、購置清單。二、付款憑證影本
      。三、汰換設備與新購設備對照表或足以證明汰換與新購
      設備間彼此關連性文件，並應檢具足資證明舊有設備無法
      符合Y2K 之證明文件…四、改善計畫及紀錄或報告。…」
      、「自行處理：投資抵減經費項目：軟體購置成本：應檢
      附之證明文件：一、購置清單。二、付款憑證影本。三、
      汰換軟體與新購軟體對照表或足以證明汰換與新購軟體間
      彼此關連性文件，並應檢具足資證明舊有軟體無法符合Y2
      K 之證明文件…四、改善計畫及紀錄或報告。」、「公司
      申報是項投資抵減，應擬具公司處理公元兩千年資訊年序
      問題（以下簡稱Y2K ）改善計畫。」為Y2K 作業要點附表
      自行處理項下，投資抵減經費項目中薪資項目應檢附之證
      明文件二、硬體設備購置成本項目應檢附之證明文件一至
      四、軟體購置成本項目應檢附之證明文件一至四及相關注
      意事項說明前段所規定。
 （2）本件原告經營金屬品表面電鍍、板金、烤漆製造業，88年
      度營利事業所得稅結算申報，列報研究與發展支出23,874
      ,244元及可抵減稅額4,774,849 元。被告以原告未能提示
      研究計畫及紀錄或報告等相關證明文件供核，乃否准認列
      ，核定研究與發展支出及可抵減稅額均為0 元。原告不服
      ，主張其研發支出含處理Y2K 經費，已檢具相關證明文件
      ，除供研究發展單位研究用消耗性器材、原材料及樣品之
      費用、專供研究發展單位研究用儀器設備或研究用應用軟
      體之購置成本兩項，未能與研發紀錄核對，同意剔除外，
      其餘請予追認云云。申經被告原處分略以，系爭模具研發
      紀錄係原告依客戶要求進行補強、修正、測試製模及委外
      修模；化學研發紀錄係教育訓練教材，尚無具體研發目標
      及需求，核非屬研究發展之範圍，另Y2K 部分仍未能提示
      相關改善計畫、紀錄或報告等相關證明文件供核，被告否
      准認列並無不合等由，駁回其復查之申請。原告猶表不服
      ，仍執前詞提起訴願，經財政部訴願決定駁回。
 （3）按促進產業升級條例之立法目的，係為鼓勵業者從事研究
      發展促進產業升級，以健全經濟發展，為該條例第1 條所
      明定，因此從事相關產業升級之研究與發展支出，必須在
      既有技術產品外，確實用於開發新產品、及對生產技術或
      提供勞務技術有所改進，且超乎生產單位原有功能，進而
      有助於企業發展，方屬獎勵之範疇，若僅為一般性量產前
      修正品質之測試工作或將現有產品稍加修正，以符合客戶
      之需求等，即非產業升級之研究發展範疇，否則將與該條
      例之立法目的相違背。又研究與發展計畫乃在規劃研究發
      展項目之作業方法、目的、限制、使用材料與時程等具體
      內容，以為執行研究發展、衡量其效能與改進之依據。本
      件原告係從事各類電子資訊產品外殼之電磁波防制干擾處
      理之專業電鍍加工廠商，據原告所稱係由國際電子資訊產
      品大廠（如Compaq、戴爾等）指示其國內OEM 代工廠商（
      如宏碁、大眾、英業達、仁寶、廣達、倫飛、華宇及神達
      等），將該等公司代工之產品交由原告從事防電磁波干擾
      處理。次按：模具研發部分：經被告就其提示之研發人
      員名冊、模具研發專案計畫、研討專案會議紀錄單、研發
      專案規格確認單、模具明細表、模具材料請購單及訂購單
      等資料查核，系爭支出係其依客戶送交之各類電子資訊產
      品之外殼進行EMI 電鍍加工前，所購入之主機上、下蓋（
      再細分為內、外蓋）吸盤機座、LCD 上、下蓋、LCM COVE
      R 吸盤機座、MODEM COVER （內、外）活動手掀模、RAM
      COVER 活動手掀模、K/B COVER 活動手掀模、面板吸盤機
      座、AUDIO COVER 自動模、HDD COVER 活動手掀模等，配
      合被電鍍物品之外型及客戶指定噴塗範圍，先行組合、補
      強、修正、測試製模及委外修模，以順利進行電鍍加工，
      係例行性開發市場業務，並無具體性及通盤性之研究計畫
      及目標，核屬量產前之準備工作，為例行性產製過程之一
      環，依首揭規定，核非屬研究與發展之範圍。依促進產業
      升級條例之立法目的，為促進產業升級，以健全經濟發展
      ，故「研究發展」活動必須強調其「前瞻性」、「風險性
      」與「開創性」之特質。原告主要之營業活動係就既有產
      品及技術水準基礎下所從事之組合、補強、修正、測試製
      模及委外修模，並無高度之「前瞻性」、「風險性」與「
      開創性」，無法認定其研究發展對國家經濟發展及促進產
      業升級有直接助益，尚難核認係屬研究發展之範圍，所訴
      核無足採。化學研發部分：經被告就其提示之88年度研
      究發計畫及研究發展成果效益一覽表，原告88年度計有88
      －A 玻璃的無電解銀電鍍、88－B 無電解鈷鍍液、88－C
      半光澤無電解鎳鍍膜等計3 案，經查核其研發計畫所載，
      均係就既有之無電解銀、無電解鈷、無電解鎳電鍍技術介
      紹透過部分製程改變、變更還原劑、還原劑濃度、脫脂劑
      、溫度、PH值、離子濃度及界面活性劑等之實驗結果，類
      屬教育訓練教材，且尚無具體研發目標及需求，核亦非屬
      研究發展之範圍。Y2K 部分：原告迄未依首揭規定提示
      Y2K 之改善計畫、汰換與新購對照表或足以證明汰換與新
      購硬體設備及軟體間彼此關連性文件，並檢具足資證明舊
      有軟體及硬體設備無法符合Y2K 之證明文件等供核。從而
      ，被告以系爭支出經查核結果均非屬研究發展之範圍，乃
      否准認列。揆諸首揭規定，並無不合，所訴各節核無足採
      。
　　理  由
一、本件被告代表人於訴訟進行中由凌忠嫄變更為陳文宗，茲據
    被告現任代表人依法具狀向本院聲明承受訴訟，核無不合，
    應予准許。
二、原告起訴主張：(一)佣金支出部分：原告自83年起與香港YIK
    公司簽訂仲介合約，由YIK 公司代為引介原告予國際電子資
    訊產品大廠（如Compaq、戴爾等）指示其國內OEM 代工廠商
    （如宏碁、大眾、英業達、仁寶、廣達、倫飛、華宇、神達
    等），將其代工之產品交由原告從事防電磁波干擾技術（即
    EMI 電鍍）之專業電鍍加工，原告依約按YIK 公司所引介之
    銷售額支付仲介佣金，檢具往來文件、出口結匯證實書及佣
    金合約等資料供核，原告確有支付佣金之事實。(二)研究與發
    展支出及可抵減稅額部分：1.模具研發部分：原告依客戶之
    各類電子資訊產品機殼之規格、型式及功能等特性，開發最
    適屏蔽效果之原型模具，確保各類電子資訊產品符合FCC （
    美國聯邦通信委員會）認證通過EMI 測試，乃必須購入模具
    以從事試製、檢視及評價之研發活動。系爭模具均經研發單
    位請購、訂購及驗收之內部控制程序，取有供應商所開立之
    統一發票及支付貨款之事實，且可與研究紀錄勾稽核對。2.
    化學研發部分：為解決各類電子資訊產品之內部線路導通以
    及外部電磁波干擾問題，除需研發最適屏蔽效果之原型模具
    外，另需從事產品製程設計及化學原料配方之研究，備有詳
    實之研究計畫及紀錄。3.Y2K 部分：備有Y2K 專責處理人員
    名單及工作日誌、處理Y2K 問題會議紀錄、Y2K 處理狀況追
    蹤表、軟硬體供應商出具之證明及汰換軟硬體合約書供核，
    為此，依行政訴訟法第4 條第1 項規定，提起行政訴訟，求
    為判決如訴之聲明所示云云。
三、被告則以：(一)佣金支出部分：香港並無YIK 公司註冊及商業
    登記之紀錄，原告主張其確有支付系爭佣金乙節，顯無足採
    ，而調查局北機組先後於同年月17日及20日約談其實際負責
    人江振豐及會計江淑惠到案說明，江振豐對於原告支付佣金
    對象之香港YIK 公司負責人、地址、相關連繫方式、合約署
    名及仲介談定過程皆語焉不詳，甚至實際上有無香港YIK 公
    司亦無法確定。又調查局北機組另約談原告之銷貨廠商及美
    國戴爾電腦股份有限公司臺灣辦事處（均曾於91年間曾出具
    說明書證明原告確由香港商YIK 公司引介），原告之銷貨廠
    商均表示其出具說明書證明原告確由香港商YIK 公司引介乙
    節，乃係應江振豐之請託所為，且未曾聽聞YIK 公司；而美
    商戴爾電腦公司則表示其委託在臺之代工廠商（如仁寶等）
    ，有關防電磁波干擾技術並未指定由原告施作，不曾與YIK
    公司有任何往來，且未曾出具經香港商YIK 公司引介而交原
    告處理承作防電磁波干擾電鍍之業務等情。(二)研究與發展支
    出及可抵減稅額部分：1.模具研發部分：經就原告提示之研
    發人員名冊、模具研發專案計畫、研討專案會議紀錄單、研
    發專案規格確認單、模具明細表、模具材料請購單及訂購單
    等資料查核，系爭支出並無具體性及通盤性之研究計畫及目
    標，核屬量產前之準備工作，為例行性產製過程之一環，核
    非屬研究與發展之範圍。2.化學研發部分：經就原告提示之
    88年度研究發計畫及研究發展成果效益一覽表查核其研發計
    畫，類屬教育訓練教材，且尚無具體研發目標及需求，核亦
    非屬研究發展之範圍。3.Y2K 部分：原告迄未依規定提示Y2
    K 之改善計畫、汰換與新購對照表或足以證明汰換與新購硬
    體設備及軟體間彼此關連性文件，並檢具足資證明舊有軟體
    及硬體設備無法符合Y2K 之證明文件等供核等語，資為抗辯
    。
四、經查，本件原告為金屬品表面電鍍、板金、烤漆製造業者，
    88年度營利事業所得稅結算申報，原列報營業費用－佣金支
    出62,070,000元、研究與發展支出23,874,244元及可抵減稅
    額4,774,849 元，被告初查核定佣金支出、研究與發展支出
    及可抵減稅額均為0 元，補徵營利事業所得稅額20,633,908
    元，原告就佣金支出、研究與發展支出及可抵減稅額部分中
    關於模具研發、化學研發、Y2K 部分不服，申請復查；又法
    務部調查局北部機動組經以原告提示香港YIK 公司製作之90
    年簡易損益表上所載之中英文名稱及公司地址函請經濟部國
    際貿易局轉請遠東貿易服務中心駐香港辦事處查詢YIK 公司
    於港澳地區之註冊及商業登記資料，惟查無該公司之註冊及
    商業登記資料等情，為兩造所不爭執，且有原告88年度營利
    事業所得稅結算/ 87年度未分配盈餘申報書、會計師查核報
    告書、被告審查報告書、覆核報告書、88年度營利事業所得
    稅結算申報核定通知書、88年度營利事業所得稅核定稅額繳
    款書等件附原處分卷、遠東貿易服務中心駐香港辦事處94年
    1 月11日港經發字第09400500420 號函附原處分附件卷可稽
    ，洵堪認定。至於兩造爭執訴外人YIK 公司系爭年度有無為
    原告提供仲介勞務之事實、研究與發展支出及可抵減稅額部
    分中關於系爭模具研發、化學研發、Y2K 支出部分有無投資
    抵減之適用等項，本院判斷如下：
（一）佣金支出部分：
  １、按「營利事業所得之計算，以其本年度收入總額減除各項
      成本費用、損失及稅捐後之純益額為所得額。」為所得稅
      法第24條第1 項所明定；次按「費用及損失，未經取得原
      始憑證，或經取得而記載事項不符者，不予認定。」及「
      佣金支出：一、佣金或手續費支出，其立有契約者，應與
      契約之約定相核對，其超出部分應予剔除。…五、佣金支
      出之原始憑證如下：…（三）支付國外佣金以左列對象為
      受款人者，不予認定：…2.國外經銷商。…（四）支付國
      外代理商或代銷商之佣金，應提示雙方簽訂之合約。已辦
      理結匯者，應提示結匯銀行書明匯款人及國外受款人姓名
      （名稱）、地址、結匯金額、日期等之結匯證明；未辦結
      匯者，應提示銀行匯付或轉付之證明文件。以票匯方式匯
      付者，應提示收款人確已實際收到該票匯款項或存入其帳
      戶之證明憑予認定。非屬代理商或代銷商，無法提示合約
      者，應於往來函電或信用狀載明給付佣金之約定事項。…
      」分別為查核準則第67條第1 項及第92條第1 款、第5 款
      第3 目、第4 目所規定。
  ２、本件原告主張YIK 公司於系爭年度有提供仲介勞務之事實
      云云，固舉合約、傳真往來文件等為憑，惟查：
 （1）佣金支出係營利事業對經紀人、代理人或代銷商因推介或
      代理銷售該事業之產品或服務，而由該事業支付之報酬，
      故有無支付佣金之必要，應以該經紀人、代理人或代銷商
      有無實際提供仲介勞務以為斷，若無實際提供仲介勞務，
      雖形式上具備有合約書及結匯支付證明，亦難謂該項支出
      為經營本業所必需之必要或合理費用，合先指明。
 （2）本件原告主張其支付佣金之對象為香港YIK 公司，惟該公
      司前經調查局北機組經以原告提示香港YIK 公司製作之90
      年簡易損益表上所載之中英文名稱及公司地址函請經濟部
      國際貿易局轉請遠東貿易服務中心駐香港辦事處查詢YIK
      公司於港澳地區之註冊及商業登記資料，已如前述，則本
      件原告所稱之香港YIK 公司既未於港澳地區依註冊及為商
      業登記，則原告所稱之香港YIK 公司究何所指，傳真文件
      之真實與否，即非無疑。況調查局北機組於95年1 月17日
      搜索原告，並先後於同年月17日及20日約談原告實際負責
      人江振豐，江振豐雖稱係透過已故香港人常光宇之引介，
      而取得國際大廠如戴爾公司之相關商機並支付佣金云云，
      惟對於原告支付佣金對象－香港YIK 之負責人、地址、相
      關連繫方式、合約署名及仲介談定過程皆語焉不詳，代理
      合約書中之香港YIK 公司負責人JIM M. ANTUCHIOWICZ 究
      為何人亦無所知（江振豐調查筆錄附原處分附件卷第1589
      頁至第1594頁參照），是香港YIK 公司間是否確屬存在、
      原告是否與之成立仲介契約之合意，亦有不明。至於原告
      執薩摩亞海外有限公司回覆「Ms Danielle Liang 」者之
      函詢所出具之設籍於薩摩亞之YIK 公司已於2006年2 月15
      日解散函件，主張確實有YIK 公司存在云云，惟Ms Danie
      lle Liang 原告及香港YIK 公司究有何關係、該函所稱之
      薩摩亞地區YIK 公司是否即為本件之香港YIK 公司，均屬
      不明，而原告就此既未另行舉證以明之，自難僅執該函逕
      行推論謂本件香港YIK 公司即為薩摩亞地區於2006年2 月
      15日解散之YIK 公司，故遠東貿易服務中心駐香港辦事處
      未能查得YIK 公司於港澳地區之註冊及商業登記資料云云
      ，自難憑信。
 （3）次查，本件原告之營業項目含各種金屬或塑膠製品鍍金
      加工業務、金屬或塑膠製品鍍金產品之買賣等（原告公
      司基本資料查詢附卷第144 頁參照），而原告與YIK 公司
      簽訂之合約乃銷售代理合約，並以全球電腦或關係企業之
      台灣代理人（供應商）因其仲介向原告購買產品之收入為
      佣金計算基礎一節，則有代理合約書記載「It is agreed
      this day by YIK CHEONG INTERNATIONAL LIMITED as a
      agent for KUANG FA PLATING CO.,LTD. …YIK CHEONG
      INTERNATIONAL LIMITED shall do its best to promote
      sales transactions which be comfirmed in advance
      KUANG FA PLATING CO.,LTD. …As soon as the shipmen
      t of the orders comfirmed by customers is effected
      ，KUANG FA PLATING CO.,LTD. Agrees to pay 8% of to
      tal sales amount as commission to YIK CHEONG INTER
      NATIONAL LIMITED…」（卷附第31頁參照）、合約附款記
      載「…Article 1.…the commission is calculated on
      the basis of KF's sales revenue created through Yi
      k's promotion activity making those global compute
      r and commumication companies' Taiwan suppliers pu
      rchase from K.F.」（卷附第32頁參照），是依上開合約
      內容及報酬之計算方式以觀，YIK 公司代理原告推廣銷售
      者乃金屬或塑膠製品鍍金產品，並收取占銷貨收入一定比
      例之報酬，與原告所稱YIK 公司為其仲介鍍金加工業務不
      符（詳如後述），而原告就此並未提出香港YIK 公司仲介
      其銷售金屬或塑膠製品鍍金產品之相關帳證資料，是上開
      合約及附款尚不足證明原告與YIK 公司間確有就原告所營
      鍍金加工業務提供仲介勞務之約定。
 （4）又審酌原告所提88年度往來文件內容：文中對國外廠商
      如DELL、COMPACQ 等公司之機種開發之事，均以「…Most
      of these models are scheduled to be developed in
      the middle of the third quarter,most probably in
      August or September.…」、「…he newly developed
      modeled by Compaq is scheduled to come out to the
      market in the fourth quarte …」、「…a few new mo
      dels are coming out in the fourth quarter this yea
      r.…」、「I only know that the new series by NEC
      are scheduled to be out in the market in the first
      quarter next year.」、「…New models will come out
      approximately in June next year 。…」（卷附第169
      、171 、173 、175 、179 頁參照）等語稱之，均為未確
      定之商業訊息，是DELL、COMPACQ 等公司在台委製廠商（
      即OEM 廠商）究有無如函件中所稱各新機種之產製、原告
      有無締約機會尚在未定之天；關於DELL、COMPACQ 等公
      司在台OEM 廠商〔如First International Computer（大
      眾電腦公司）、Compal Electronics（仁寶電腦公司）、
      Twinhead International Corp.（倫飛電腦公司）等等〕
      與原告或原即熟稔、或有（長期）交易往來關係，此參諸
      上開文件記載「…These are mostly the ones that you
      have had cooperation relations and are familiar wi
      th. …」、「…You can safely proceed with the nego
      tiation exactly the same way as last time.…」、「
      Even if you may have got along with these guys qui
      te well over the period.」、「…Taiwanese OEM plan
      ts that are your familiar customers.…」（卷附第
      169 頁、第171 頁、第175 頁、第179 頁函文），是原告
      實無再行透過香港YIK 公司媒介取得代工機會之必要，
      而參諸香上開函文另稱「…as well as the degree of
      satisfaction by the two parties with the quality
      of your electro- plating,it will be only natural
      that you secure the order once you finalize with
      Inventec the prices …You can safely proceed with
      the negotation exactly the same way as last time.I
      believe you still have plenty of time for negotiat
      ion.…」、「…it is going to be another single-mod
      el product of mass production. Do try to seize thy
      opportunity.…」、「…It is some client that is wo
      rthy of your deep cultivation.…」、「…The electr
      o-plating of these products are most likely to be
      subcontracted to you. It is all up to you.…」（卷
      附第171 頁、第173 頁、第175 頁、第179 頁參照）是原
      告取得代工機會實取決於廠商對原告電鍍品質之滿意度及
      原告對DELL、COMPAQ在台OEM 廠商關係之經營及洽商爭取
      ，而非藉香港YIK 公司向國外商之在台OEM 廠商大眾、仁
      寶、倫飛等公司所為之仲介行為（實則大眾、仁寶等公司
      上開公司對香港YIK 公司亦無所知）；綜此，上開文件為
      不確定商業先機資訊之揭露（即提供商業資訊），如DELL
      、COMPAQ等公司未來將行開發新機種之資訊、DELL、COMP
      AQ公司所開發之機種在台OEM 廠商名稱等，至於原告得否
      取得DELL、COMPAQ等公司在台OEM 廠商之代工機會，則係
      原告於取得上開商業資訊後，自行經營其與在台OEM 廠商
      之關係及洽談爭取，一切端視原告之努力，非香港YIK 公
      司對DELL、COMPAQ等公司在台OEM 廠商介紹或代理銷售原
      告之產品或服務〔實則DELL、COMPAQ等公司在台OEM 廠商
      並未與香港YIK 公司往來，甚而對該公司並無所悉，詳如
      下（5 ）所述〕，使原告因其提供之仲介勞務取得代工
      營業收入，而前揭傳真文件內容復無具體之仲介事實之記
      載，自不足持之認香港YIK 公司當年度有為原告提供仲介
      勞務之事，原告就此所稱，並無可採。
 （5）原告另雖舉大眾電腦股份有限公司出具之說明書及證人丙
      ○○欲證國外廠商確有指定原告施作電磁波干擾電鍍業務
      及香港YIK 公司確實存在等事云云，然查：
    調查局北機組於調查原告違反所得稅法事件，曾約談及函
      詢原告代工之業主（仁寶、大眾公司）及美國戴爾電腦股
      份有限公司臺灣辦事處，渠等雖曾於91年間出具說明書表
      示原告由香港商YIK 公司引介取得代工業務云云，惟渠等
      於調查局北機組調查時，則均稱上開說明書是原告製作，
      係應原告公司實際負責人江振豐之請託所為，對YIK 公司
      並無所悉，國外廠商並未告知仁寶、大眾等公司香港YIK
      公司仲介原告施作電鍍處理之事等語屬實（仁寶公司經理
      簡木德調查筆錄附原處分附件卷第0000-0000 頁、大眾公
      司副總經理丙○○調查筆錄附原處分附件卷0000-0000 頁
      、本院96年9 月11日準備程序筆錄第3 頁附卷第191 頁參
      照），另大眾公司副總經理丙○○亦稱「…（光發公司承
      作大眾電腦公司產品的防電磁波干擾電鍍，並非美國戴爾
      公司的產品，不是由香港YIK 公司介紹的，是否如此？）
      是的。」（原處分附件卷第1574頁調查筆錄參照），而美
      商戴爾電腦公司則表示其委託在臺之代工廠商（如仁寶等
      ），有關防電磁波干擾技術並未指定由原告施作，不曾與
      YIK 公司有任何往來，且未曾出具經香港商YIK 公司引介
      而交原告處理承作防電磁波干擾電鍍之業務之說明書等情
      （美國戴爾電腦股份有限公司全球採購資深經理鄭勝中調
      查筆錄、95年4 月3 日95戴字第403 號函附原處分附件卷
      0000-0000 頁、第1570頁參照），是上開仁寶公司、大眾
      公司、美商戴爾電腦公司之說明所載內容與事實不符，即
      足認定。原告執之主張YIK 公司於系爭年度確有提供仲介
      勞務之事實，即難憑採。是原告稱丙○○可證香港YIK 公
      司確實存在之事，要無可採。
    又查，本件證人丙○○曾到庭陳稱「（於上揭時間你去調
      查局做調查筆錄時，於筆錄之陳述內容，是否屬實？有何
      意見？提示、朗讀原處分卷附第1573～1577頁調查筆錄、
      說明書並告以要旨）我所言均實在，我當時的陳述係真實
      的，該說明書亦係我所出具的。」、「於上揭你所出具之
      說明書的記載內容（提示原處分卷附第1572頁說明書）第
      2 點所稱「上開電鍍處理技術係由國外廠商在港商YIK 公
      司之引介下，洽定光發鍍金股份有限公司提供」一事，是
      你親自接洽辦理嗎？是否有接洽過YIK 公司？說明書係你
      自己寫的或原告公司幫你擬的底稿？）一、是客戶NEC 公
      司在公司的會議中有提到YIK 公司，我有聽過YIK 公司的
      名稱，但我不清楚該YIK 公司確實是做什麼的，該部份不
      是我親自接洽辦理的，僅係我在公司的會議中聽到客戶NE
      C 公司提到的。二、上揭說明書（原處分卷附第1572頁）
      是原告公司幫我擬稿的，我於看過後，因我曾於公司的會
      議中，有聽過客戶NEC 公司提過YIK 公司，我就於其上簽
      名，但其他國外客戶是否委託大眾公司代工，是否與YIK
      公司有關，我就不清楚了。」、「（既然不清楚YIK 公司
      的部分，為何會於上揭說明書上簽名？YIK 公司是否有與
      NEC 公司實際締約或有其他約定你知情否？）一、因江振
      豐問我有無聽過YIK 公司，我印象中確實有於會議中聽到
      YIK 公司過，但是YIK 公司到底從事什麼，我不清楚，他
      說上揭說明書係要證明NEC 公司是透過YIK 公司的引介下
      去找原告公司作系爭電鍍業務的，因我有聽過YIK 公司，
      一般我們會尊重客戶的意見，也會去配合客戶的要求，所
      以後來我就在說明書上簽名了。二、我不清楚YIK 公司是
      否有與NEC 公司實際締約或有其他約定。」等語，是其就
      此既僅聽到NEC 公司來台調查國內廠商技術能力的人員有
      說過YIK 公司，但不知YIK 公司是扮演什麼角色，是其所
      證各語自不足證明YIK 公司有為原告提供仲介勞務之事。
    至於證人丙○○另雖稱：「（有關大眾電腦公司代工NEC
      公司產品，自82年至91年間，電腦外殼內層之電鍍業務是
      否均由原告公司負責處理？）是的。」、「為何均由原告
      公司承作上揭業務？）因為一開始有聽客戶說要給原告公
      司承作，所以才會如此。」云云，惟就將電鍍加工業務交
      原告施作之原由，其始則稱係一開始有聽客戶說要給原告
      公司承作所致，其後稱「（NEC 公司有無指定大眾電腦公
      司找原告公司承作嗎？）NEC 公司係建議，但我記不得係
      何人建議的，係在會議上，大家發言時說的，…」、繼之
      又稱「（大眾電腦公司選擇加工廠商時，有無自主權利選
      擇下游廠商？）於檯面上，大眾電腦公司是有自主權選擇
      加工廠商的，除了合約約定的液晶版面、硬碟、電池部分
      外，但是廠商私下會建議其他合約沒有約定範圍使用之材
      料品牌或廠商…」（96年9 月11日準備程序筆錄第6 頁以
      下參照）云云，先後證述不一，且就何人指示、建議由原
      告承作電鍍加工一事則閃爍其詞；而電鍍加工施作為大眾
      電腦公司產製國外廠商委製產品之重要部分之一，事關原
      告代工生產成本及產品之品質，為釐清契約權義及履約責
      任，如未經國外廠商具代表決策者所為明確指示或形諸文
      字，大眾電腦公司斷無任意採信不知名之與會者發言，而
      置選擇錯誤加工廠商之風險於不顧之理；而證人丙○○於
      系爭年度身居公司要職，如NEC 公司確有建議、指定為原
      告為電鍍加工之施作，則其就NEC 公司為此建議或指定者
      及相關過程焉有不知之理，而其就大眾電腦公司將電鍍加
      工業務交原告施作之原由所證各語，復與原告自行提出之
      傳真文件所載各情（締約應由原告經營其與仁寶、大眾等
      公司之關係，自行洽談爭取，一切端視原告努力）不符，
      是其於準備程序中所證各語顯有隱匿，應屬事後飾卸迴護
      之詞，不足採信，應以其於調查局所為之陳述為可採。
    又丙○○另稱：「（於上揭10年期間，國內是否尚有其他
      內是否仍有其他電鍍廠商也作相同業務？）尚有其他兩家
      廠商也作相同業務，我們在每個新機種開發時，都有比價
      ，原告公司只做鍍金部分（任何材質），就相同材質、相
      同面積作電鍍處理，原告公司的價格最高。」、「原告公
      司所作電鍍之阻抗比較低，所以品質比較好一點，價格大
      約高了15% ，基於價格的考量，若大眾電腦公司自行決定
      電鍍業者，原則上是不會選擇原告公司來承作上揭業務的
      。」、「（大眾電腦公司選擇加工廠商時，有無自主權利
      選擇下游廠商？）於檯面上，大眾電腦公司是有自主權選
      擇加工廠商的，除了合約約定的液晶版面、硬碟、電池部
      分外，但是廠商私下會建議其他合約沒有約定範圍使用之
      材料品牌或廠商…」云云，惟承上所述，原告取得國內產
      製廠商之代工機會，來自原告對各該產製廠商平日關係之
      經營，是原告取得為大眾電腦公司代工施作電鍍加工，或
      來自其對大眾電腦公司相關人員之關係經營所致，尚難執
      丙○○上開證言以為對原告有利之認定。況本件美商戴爾
      電腦公司已明示其並未指定原告施作電鍍業務，是原告稱
      國外廠商有指定伊施作電磁波干擾電鍍業務云云，已有不
      符，況丙○○亦稱除了合約約定的液晶版面、硬碟、電池
      部分外，其餘部分大眾電腦公司有選擇加工廠之自主權，
      其雖稱NEC 公司建議由原告施作電磁波干擾電鍍業務云云
      ，惟依其所稱「關於各個機種的會議有開工程會議，但是
      商業會議（業務、採購部分）就沒有再開，只有於83年底
      或84年初開過1 次商業會議。二、後來開的工程會議就沒
      有再聽過YIK 公司過了。」、「（被告訴訟代理人：證人
      於調查局筆錄中稱，根本不知道YIK 公司扮演何角色？但
      是今日到庭又說係NEC 公司透過YIK 公司介紹原告公司承
      作系爭電鍍業務，那麼證人就是知道YIK 公司扮演何角色
      了，為何陳述有此出入？）我的意思是說我們問NEC 公司
      為何知道原告公司，該公司人員說是YIK 公司的人說的。
      」（96年9 月11日準備序筆錄第7 頁參照），是丙○○所
      證縱屬實情，亦僅能證明NEC 公司於83年底或84年初有提
      過YIK 公司，而無法證明大眾電腦公司係因YIK 公司之仲
      介而將電鍍代工發交原告施作及香港YIK 公司於系爭88年
      度有提供仲介勞務之事。另大眾電腦公司雖於96年10月22
      日以眾字第96007 號函稱該公司之說明函內容屬實，惟該
      說明函係原告繕寫，其中關於YIK 公司部分之陳述係該公
      司副總經理丙○○應原告公司實際負責人江振豐之請託所
      為，實則丙○○只聽過YIK 公司，但就YIK 公司扮演什麼
      角色並無所悉、美商戴爾電腦公司並未指定原告施作電鍍
      業務一事，已如前述，足見大眾電腦公司回函稱該說明書
      內容屬實，顯與調查所得之事實不符，不足採據。
 （6）再查，本件依原告主張：其與YIK 往來超過10年，且88年
      透過香港YIK 公司仲介取得國內大廠委託之電鍍加工之收
      入775,876,309 元，占其營業收入淨額802,568,975 元高
      達96.67%云云，則其對香港YIK 公司毫無所悉顯與常情相
      違。又原告實際負責人江振豐於調查筆錄時僅表明係透過
      已故香港人常光宇之引介，而取得國際大廠如戴爾公司之
      相關商機並支付佣金，言明原告必須按銷售額之10 %支付
      佣金予常光宇，而常光宇已死亡，則本件究有無常光宇之
      存在及常光宇有無仲介之事實已無可考，原告復已將相關
      帳冊憑證銷毀（原處分附件卷第1589頁江振豐調查筆錄參
      照），另就原告提出應付佣金對帳單查核，該對帳單列有
      客戶名稱、料號、品名、日期、發票號碼、單價、數量及
      金額等欄項，經查純係原告依銷貨發票內容明細逐筆列表
      ，僅屬銷貨明細性質，與YIK 傳真之往來文件內容及客戶
      基本資料建立作業、客戶訂單建立作業之電腦畫面資料，
      復無從勾稽，況原告於本件所稱代理合約之佣金率為8%（
      卷附第31頁代理合約書參照），核與原告實際負責人江振
      豐於刑事調查中所稱佣金率為銷售額之10% 亦有不符，二
      者所指之法律關係是否同一，均有不明。是原告執上開資
      料欲證香港YIK 公司當年度有仲介事實一事，自嫌不足。
 （7）又原告實際負責人江振豐前因原告未支付香港YIK 公司佣
      金，而基於行使業務上登載不實文書、填製不實會計憑證
      及逃漏稅捐之概括犯意，自83年起至92年止之申報各該年
      度營利事業所得稅期間，委由不知情之會計人員，連續在
      業務上附隨製作之營利事業所得稅結算申報書，填載原告
      支出佣金予香港YIK 公司，且將該不實事項填製於原告會
      計傳票，及記載入原告佣金收入分類帳冊內，即以該不實
      之佣金支出成本扣抵原告之營業成本，使成本增加，營利
      所得減少，繼而持向稅捐稽徵機關申報各該年度原告之營
      利事業所得稅，藉此逃漏營利事業所得稅之課徵，足生損
      害於稅捐稽徵機關核課營利事業所得稅之正確性之事，涉
      犯刑法第216 條、第215 條、商業會計法第71條第1 款、
      稅捐稽徵法第47條、第41條之行使業務上登載不實文書、
      製作不實會計憑證帳冊及逃漏稅捐等罪嫌，經臺灣桃園地
      方法院檢察署檢察官提起公訴（95年度偵字第10177 號起
      訴書附卷第258 至269 頁參照），是被告稱原告並無支付
      香港YIK 公司佣金之事，即非無據。
  ３、綜此，本件原告未能證明香港YIK 公司當年度有提供仲介
      勞務之事實，從而，原處分否准原告當年度營業費用－佣
      金支出62,070,000元之認列，核定佣金支出為0 元，於法
      尚無違誤。
（二）研究與發展支出及可抵減稅額
  １、按「為促進產業升級需要，公司得在下列用途項下支出金
      額5%至20% 限度內，抵減當年度應納營利事業所得稅額；
      當年度不足抵減時，得在以後4 年度內抵減之：…三、投
      資於研究與發展、人才培訓及建立國際品牌形象之支出。
      」及「前項投資抵減，其每一年度得抵減總額，以不超過
      該公司當年度應納營利事業所得稅額50% 為限。但最後年
      度抵減金額，不在此限。」分別為行為時促進產業升級條
      例第6 條第1 項第3 款及第2 項所明定；次按「本辦法所
      稱研究與發展之支出，包括公司為研究新產品、改進生產
      技術、改進提供勞務技術及改善製程所支出之下列費用：
      一、研究發展單位專業研究人員之薪資。…三、具有完整
      進領料紀錄，並能與研究計畫及紀錄或報告相互勾稽，供
      研究發展單位研究用消耗性器材、原材料及樣品之費用。
      四、專供研究發展單位研究用儀器設備或研究用應用軟體
      之購置成本。五、專供研究發展單位用建築物之折舊費用
      或租金。…九、其他經中央目的事業主管機關及財政部專
      案認定屬研究與發展之支出。」為投資抵減辦法第2 條第
      1 款、第3 款至第5 款及第9 款所規定。再按「一、研究
      與發展支出係指公司為研究新產品、改進生產技術、改進
      提供勞務技術及改善製程所支出之費用。」、「二、公司
      從事研究與發展需研提具體研究計畫，稅捐稽徵機關於查
      核時，應就公司檢附之證明文件，核實認定是否屬研究與
      發展範圍，尚不以有無研發成果為認定之依據。」、「一
      、研究發展單位專業研究人員之薪資一研究發展單位係指
      專門從事研究新產品、改進生產技術、改進提供勞務技術
      及改善製程之單位而言，其名稱、組織層級及數量不限，
      查核時應就公司申報所檢附之證明文件，查明是否屬研究
      與發展之範圍，作為認定之依據。二專業研究人員係指配
      置於研究發展單位且專門從事研究發展工作之全職人員，
      包括研究發展單位之主管及該單位內直接參與研發專案進
      行之各階主管在內。但研究發展單位之其他行政、助理、
      市場調查、統計及管制等人員及其主管，則非屬專業研究
      人員之範圍。三專業研究人員之學歷僅供認定參考，另應
      考量其專業背景，故人員學歷與研究工作不相當時，公司
      應提示該人員之專業背景資料〔如各種檢定考試及格證書
      、工作經歷等相關文件〕，供稅捐稽徵機關查核。四「薪
      資支出」之認定以所得稅法第十四條第一項第三類及營利
      事業所得稅查核準則第七十一條規定之範圍為準，並按實
      際從事研究發展工作之月份所領取之薪資為限，故非屬按
      月提撥( 列) 或支付之退休金、退職金、養老金、資遣費
      及獎金，應按當年度實際從事研究發展工作之月份比例計
      算。」、「二、改進生產技術或或提供勞務技術之費用：
      一公司生產單位適用本款之支出，以從事本審查要點項目
      壹認定原則四所規定活動之支出為限。二公司生產單位改
      進生產技術或提供勞務技術如有具體成果，其屬降低成本
      者，應提出改進「前」、「後」之成本差異分析，屬增加
      產能者，應提出改進「前」、「後」產能差異分析，屬提
      高產品品質者，應提出改進「前」、「後」產品品質差異
      分析。公司申請適用本款之費用，應予併入相關製造成本
      內，並計算其產品每單位成本、售價及差異分析。三公司
      生產單位改進生產技術或提供勞務技術，其改進計畫因故
      無法完成或改進並無具體成果者，應說明技術改進過程及
      放棄繼續改進之具體原因，並提供相關詳細證明資料以供
      查核。四公司研究發展單位以外之員工，依據公司訂定之
      相關獎勵辦法，對該公司生產單位改進生產技術或提供勞
      務技術提出建議案，經公司採用確有具體績效，且經稅捐
      稽徵機關查明屬實，公司所核發之獎金，得適用投資抵減
      。」、「三、具有完整進、領料紀錄，並能與研究計畫及
      紀錄或報告相互勾稽，供研究發展單位研究用消耗性器材
      、原材料及樣品之費用：一本款費用限於研究發展單位專
      供研究用之消耗性器材、原材料及樣品三項，非屬上述三
      項之費用，例如文具用品、交際費、旅費、修繕費、水電
      費、郵電費…等，均非本款適用之範圍。二供研究發展單
      位研究用之消耗性器材、原材料及樣品等三項，應按其逐
      次購買、進料或領用之時序逐筆詳實記載，並保存相關憑
      證，且能與研究計畫及紀錄或研究計畫及報告相勾稽，其
      未提示上述相關文件，或混雜於當年度營業成本內者，無
      本款之適用。期末已請領而尚未耗用之消耗性器材、原材
      料及樣品應轉為盤存，非屬本款支出之範圍。」為89年投
      資抵減辦法審查要點附表項目壹、研究與發展支出/ 認定
      原則一、二、項目壹、研究與發展支出/ 一、研究發展單
      位專業研究人員之薪資、二、改進生產技術或或提供勞務
      技術之費用、三、具有完整進、領料紀錄，並能與研究計
      畫及紀錄或報告相互勾稽，供研究發展單位研究用消耗性
      器材、原材料及樣品之費用所規定（此要點雖在系爭核課
      年度後才發布，但發布日前未核課確定之案件，參照該函
      說明二仍有此審查要點規定之適用）。又「薪資：二、處
      理Y2K 人員工作日誌或相關證明文件（應註明辦理事項及
      處理時間）。」、「硬體設備購置成本：一、購置清單。
      二、付款憑證影本。三、汰換設備與新購設備對照表或足
      以證明汰換與新購設備間彼此關連性文件，並應檢具足資
      證明舊有設備無法符合Y2K 之證明文件…。四、改善計畫
      及紀錄或報告。…」、「軟體購置成本：一、購置清單。
      二、付款憑證影本。三、汰換軟體與新購軟體對照表或足
      以證明汰換與新購軟體間彼此關連性文件，並應檢具足資
      證明舊有軟體無法符合Y2K 之證明文件，…。四、改善計
      畫及紀錄或報告…」及「公司申報是項投資抵減，應擬具
      公司處理公元兩千年資訊年序問題（以下簡稱Y2K ）改善
      計畫。…」則經Y2K 作業要點附表自行處理項下，投資抵
      減經費項目中薪資項目應檢附之證明文件二、硬體設備購
      置成本項目應檢附之證明文件一至四、軟體購置成本項目
      應檢附之證明文件一至四及公司處理公元兩千年資訊年序
      問題之支出適用投資抵減作業要點相關注意事項說明前段
      所明揭。而上開審查要點、作業要點均係主管稅捐稽徵事
      務之財政部，於法定權限範圍內，就投資抵減事項，本於
      職權所為細節性、技術性、解釋性之統一行政規則，並未
      逾越促進產業升級條例等相關法規之規範意旨，亦未增加
      法律所無之限制或負擔，因此，行政機關辦理相關案件時
      ，自可援用。
  ２、又促進產業升級條例之立法目的，係為鼓勵業者從事研究
      發展促進產業升級，以健全經濟發展，為該條例第1 條所
      明定，因此從事相關產業升級之研究與發展支出，必須在
      既有技術產品外，確實用於開發新產品、及對生產技術或
      提供勞務技術有所改進，且超乎生產單位原有功能，進而
      有助於企業發展，方屬鼓勵之範疇，若僅為一般性量產前
      修正品質之測試工作或將現有產品稍加修正，以符合客戶
      之需求等，即非產業升級之研究發展範疇，否則將與該條
      例之立法目的相違背。而查：
 （1）模具研發部分：本件原告從事各類電子資訊產品外殼之電
      磁波防制干擾處理之專業電鍍加工廠商，據原告稱係國際
      電子資訊產品大廠（如Compaq、戴爾等）之國內OEM 代工
      廠商（如宏碁、大眾、英業達、仁寶、廣達、倫飛、華宇
      及神達等）將該等公司之代工產品交由原告從事防電磁波
      干擾處理。就此除原告不爭執之原列報模具研發支出無法
      與研發紀錄勾稽者共計822,136 元（詳如卷附第62、63、
      64頁之模具明細表標示部分）部分外，其餘部分經審查原
      告所提之研發人員名冊、模具研發專案計畫、研討專案會
      議紀錄單、研發專案規格確認單、模具明細表、模具材料
      請購單及訂購單等資料查核，系爭支出係其依客戶送交之
      各類電子資訊產品之外殼進行EMI 電鍍加工前，所購入之
      主機上、下蓋（再細分為內、外蓋）吸盤機座、LCD 上、
      下蓋、LCM COVER 吸盤機座、MODEM COVER （內、外）活
      動手掀模、RAM COVER 活動手掀模、K/B COVER 活動手掀
      模、面板吸盤機座、AUDIO COVER 自動模、HDD COVER 活
      動手掀模等，為配合被電鍍物品之外型及客戶指定噴塗範
      圍，先行組合、補強、修正、測試製模及委外修模，以順
      利進行電鍍加工，係例行性開發市場業務，並無具體性及
      通盤性之研究計畫及目標，核屬量產前之準備工作，為例
      行性產製過程之一環等情，有專案名稱為RD-001至RD-030
      研討專案會議記錄單附原處分附件卷第1098、1088、1081
      、1071、1064、1045、1035、1022、1012、996 、989 、
      982 、981 、970 、957 、944 、934 、927 、920 、90
      4 、868 、859 、825 、818 、806 、805 、791 、783
      、773 、745 、735 、722 、709 ，且各該準備工作須符
      合客戶要求（研討專案會議記錄單附原處分附件卷第1090
      、1072、1065、1060、1058、1046、1039、1036、1023、
      1016、1006、990 、983 、971 、958 、945 、935 、92
      8 、921 、905 、869 、860 、826 、819 、784 、774
      、746 、736 、723 、710 、700 頁），而原告上開活動
      既係配合客戶之訂單就既有產品及技術水準基礎下所從事
      之組合、補強、修正、測試製模及委外修模，為量產前之
      準備作業，核與投資抵減辦法審查要點規定所稱之研究與
      發展自有不符，揆諸前揭說明尚難認屬研究發展之範圍，
      從而，原處分否准此部分支出適用投資抵減，於法並無違
      誤。
 （2）化學研發部分：按我國關於研發抵減稅捐之法規範，雖未
      對研發予以定義，然為執行上開法規範而制定之研究與發
      展投資抵減辦法審查要點對之則揭明為研發新產品之技術
      、改進生產之技術、改進提供勞務之技術、改善製程之技
      術，是適用投資抵減之研發，自應符合有境內之研究資源
      投入活動，活動內容具創新高度（具冒險性及不確定性）
      ，且有助於我國產業業者國際競爭力及經濟優勢之提升等
      要件。而研究與發展計畫乃在規劃研究發展項目之作業方
      法、目的、限制、使用材料與時程等具體內容，以為執行
      研究發展、衡量其效能與改進之依據。本件原告係從事表
      面電鍍加工業，採化學沈積反應方式處理，就此部分除原
      告已不爭執之購入原材料中無法與相關紀錄查對之29,915
      元部分外，其餘部分依原告所提之88年度研究發計畫及研
      究發展成果效益一覽表所載內容以觀：關於研發計畫之實
      驗方法、步驟，與研發紀錄內實驗條件及方法、實驗步驟
      內容均相同，而研發紀錄藥劑配方或以數字或以代碼代替
      、原告所為研發活動是否具活動內容具創新高度（具冒險
      性及不確定性）無從判斷，另88－A 玻璃的無電解銀電鍍
      、88－B 無電解鈷鍍液、88－C 半光澤無電解鎳鍍膜等3
      案，研發計畫所載均係就既有之無電解銀、無電解鈷、無
      電解鎳電鍍技術介紹透過部分製程改變、變更還原劑、還
      原劑濃度、脫脂劑、溫度、PH值、離子濃度及界面活性劑
      等之實驗結果，而其並未依投資抵減辦法審查要點規定提
      示改進前、後差異分析及具體績效等相關資料供核，核與
      首揭規定亦有未符，是原處分否准此部分支出適用投資抵
      減，於法自無不合。
 （3）Y2K 部分：原告就此，迄未依首揭規定提示Y2K 之改善計
      畫、汰換與新購對照表或足以證明汰換與新購硬體設備及
      軟體間彼此關連性文件，並檢具足資證明舊有軟體及硬體
      設備無法符合Y2K 之證明文件等供核，核與公司處理公元
      兩千年資訊年序問題之支出適用投資抵減作業要點相關注
      意事項之規定不符，是原處分否准此部分支出適用投資抵
      減亦無不合。
 （4）從而，原處分否准原告申報研究發展支出23,874,244元（
      包括專業研究人員薪資2,769,149 元、模具研發原材料18
      ,254,586元、化學研發原材料155,198 元、研發單位建築
      物折舊207,506 元及Y2K 薪資軟硬體費用2,202,196 元）
      ，核定研究與發展支出及可抵減稅額均為0 元，應補徵營
      利事業所得稅額20,633,908元及適用投資抵減部分為4,77
      4,849 元，於法均無不合，原告就此之主張，核無足取。
五、綜上所述，原處分認事用法並無違誤，訴願決定遞予維持，
    亦無不合，原告起訴請求撤銷訴願決定及原處分，為無理由
    ，應予駁回。
六、本件事證已臻明確，兩造其餘攻擊、防禦方法，經核與判決
    之結果不生影響，無庸逐一論述，併予敘明。
七、據上論結，本件原告之訴為無理由，爰依行政訴訟法第98條
    第1 項，判決如主文。
中　　華　　民　　國　　96　　年　  11    月　  21    日
                       第一庭審 判 長 法  官  王立杰
                                      法  官  林惠瑜
                                      法  官  周玫芳
上為正本係照原本作成。
如不服本判決，應於送達後20日內，向本院提出上訴狀並表明上
訴理由，如於本判決宣示後送達前提起上訴者，應於判決送達後
20日內補提上訴理由書（須按他造人數附繕本）。
中    華    民    國    96    年    11    月    21    日
                                      書記官  何閣梅
